【裁判字號】    97,親,110
【裁判日期】    971009
【裁判案由】    確認親子關係不存在
【裁判全文】
臺灣高雄地方法院民事判決               97年度親字第110號
原      告  乙○○
                        號
被      告  甲○○
                        號
上當事人間確認親子關係不存在事件，本院於中華民國97年9 月
30日言詞辯論終結，判決如下：
    主    文
確認原告與被告甲○○間之親子關係不存在。
訴訟費用由被告負擔。
    事實及理由
一、原告起訴主張：原告之生母王小妹與被告甲○○原係夫妻，
    嗣因其生母與被告間個性不合而另與訴外人林秋煌同居，與
    被告長期處於分居之狀態而無夫妻之實，且原告為74年11月
    30出生，係在生母與被告之婚姻存續關係中所生，依民法第
    1062條推定其為生母與被告之婚生女，然事實上原告並非其
    生母自被告受胎所生，即被告並非原告之親生父親，致原告
    身分受有不明確之狀態，是以原告自得依法提起本件訴訟，
    聲明求為判決如主文所示等語，並提出戶籍謄本、高雄長庚
    紀念醫院親子鑑定報告等為證。
二、按確認法律關係之訴，非原告有即受確認判決之法律上利益
    者，不得提起之；確認證書真偽或為法律關係基礎事實存否
    之訴，亦同。前項確認法律關係基礎事實存否之訴，以原告
    不能提起他訴訟者為限，民事訴訟法弟247 條第1 項、第2
    項分別定有明文。復按親子關係之存否，非但於當事人間之
    精神上有絕對利益存在，並因而衍生繼承及扶養等法律效果
    ，是親子關係之存否，對父母子女而言自有即受確認判決之
    法律上利益，是親子身分關係，得提起確認親子關係存在或
    不存在之訴，此有最高法院23年上字第3973號判例及62年度
    第3 次民庭庭推總會決議可參。查本件原告為民國74年11月
    30日生，其主張伊並非被告甲○○之婚生子女，並於97 年3
    月21日具狀向台灣台東地方法院提起否認子女之訴訟之事實
    ，因原告戶籍地為高雄縣鳳山市，嗣經台灣台東地方法院依
    民事訴訟法第589 條之規定移轉管轄而由本院審理，並提出
    戶籍謄本及台灣台東地方法院97年度親字第14號卷宗、函文
    、本院收狀日期章戳為據，惟揆諸民法第1062條第1 項、民
    國97年5 月23日修正之民法第第1063條第1 、2 項之規定，
    原告提起本件否認子女之訴，因已逾越上開修正後之二年除
    斥期間，是以原告仍按依前揭民事訴訟法第247 條之規定之
    起本件確認之訴，核與法並未不合，合先敘明。
三、經查，原告主張其係生母王小妹與被告甲○○婚姻存續期間
    受胎所生之子女之事實，業據其提出戶籍謄本1 份為證，經
    核無誤；次查，原告主張其事實上並非被告甲○○之子女之
    事實，業經證人即原告生母王小妹到庭證稱：我現在與被告
    甲○○婚姻關係存續中，且現在同住一起，而甲○○知道原
    告不是他所親生，原告是我與訴外人林秋煌所生，鑑定報告
    是我與原告去做的，所以原告是我親生女兒等語（見本院97
    年9 月30日言詞辯論筆錄），並提出高雄長庚紀念醫院親子
    鑑定報告1 份為證，且據該親子鑑定報告結論認為：「不能
    排除林秋煌與乙○○之親子關係；親子關係指數（CPI） 為
    ：55289.76289 ；亦即" 林秋煌是乙○○的親生父親" 這個
    可能性與" 任何中國男人偶然具有是乙○○的親生父親所必
    須具備的基因半型" 這一個可能性相比，大約是：55289.76
    289 倍；也就是說林秋煌與乙○○之父女關係係確定率為：
    99.0000000% ；因此林秋煌是乙○○的親生父親，這個假設
    由此之測試上可以證實。」，足證原告主張其與被告甲○○
    間並無親子血緣關係等情，堪予採信；而被告經合法通知未
    到庭，亦為以書面為任何爭執。從而，原告依民法第1063條
    之規定，訴請確認原告與被告甲○○間之親子關係不存在，
    即屬正當，應予准許。
四、結論：本件原告之訴為有理由，依民事訴訟法第78條，判決
    如主文。
中    華    民    國    97    年    10    月     9    日
                  家事法庭 法  官  吳宏榮
上正本證明與原本無異。
如不服本判決，應於送達後20日內，向本院提出上訴狀並表明上
訴理由，如於本判決宣示後送達前提起上訴者，應於判決送達後
10日內補提上訴理由書（須附繕本）。
中    華    民    國    97    年    10    月     9    日
                           書記官  葉正昭


司法院資訊處製作；財團法人民間司法改革基金會備份。
